【裁判字號】    98,事聲,88
【裁判日期】    980731
【裁判案由】    聲明異議
【裁判全文】
臺灣板橋地方法院民事裁定              98年度事聲字第88號
異 議 人即
聲  明  人  乙○○
代  理  人  吳宏山律師
相  對  人  甲○○
上列當事人間聲請確定訴訟費用額事件，聲明人對於本院司法事
務官民國98年6月9日所為之98年度司聲字第656 號裁定聲明異議
，本院裁定如下：
    主    文
原裁定廢棄。
相對人應賠償聲請人之訴訟費用額確定為新臺幣貳萬捌仟捌佰參
拾元，並應自本裁定送達之翌日起至清償日止，加給按週年利率
百分之五計算之利息。
    理    由
一、按訴訟費用，由敗訴之當事人負擔，民事訴訟法第78條定有
    明文。又法院未於訴訟費用之裁判確定其費用額者，第一審
    受訴法院於該裁判有執行力後，應依聲請以裁定確定之。依
    第1項確定之訴訟費用額，應於裁定送達之翌日起，加給按
    法定利率計算之利息，民事訴訟法第91條亦有規定。所謂「
    以裁定確定之」，係指法院已為訴訟費用之裁判，僅未確定
    其費用額而言，即訴訟費用之裁判中未確定其費用額之情形
    。是確定訴訟費用之裁定，僅在確定敗訴之當事人應負擔之
    訴訟費用數額，並非就權利存在與否為確定，其償還義務如
    何，應從命負擔訴訟費用之裁判定之。因此，當事人在該程
    序中，自僅得就各個費用項目是否為法律上之訴訟費用、數
    額之計算有無錯誤加以爭執。次按，當事人對於司法事務官
    處理事件所為之終局處分，得於處分送達後10日之不變期間
    內，以書狀向司法事務官提出異議。司法事務官認前項異議
    有理由時，應另為適當之處分；認異議為無理由者，應送請
    法院裁定之。法院認第1 項之異議為有理由時，應為適當之
    裁定；認異議為無理由者，應以裁定駁回之。前項裁定，應
    敘明理由，並送達於當事人，民事訴訟法第240 條之4 定有
    明文。
二、本件異議意旨略以：異議人提起本院97年度訴字第1417號返
    還土地訴訟時已繳納裁判費用新臺幣（下同）6,280 元，嗣
    業已分別繳納複丈費及建物測量費10,550元及12,000元，對
    測量單位所繳共計22,550元，此當屬相對人應賠償異議人之
    訴訟費用額。是原裁定將上開複丈費及建物測量費其中9,95
    0 元予以剔除，實有違誤，爰聲明異議，求為廢棄原裁定等
    語。
三、經查，異議人與相對人間返還土地事件，前於訴訟進行中，
    因認有勘驗之必要，經本院會同兩造及臺北縣板橋地政事務
    所於97年10月3 日實地履勘測量，有本院勘驗筆錄、臺北縣
    土城市地籍圖量測地籍調查表、土地複丈成果圖等件附卷可
    稽（見本院97年度訴字第1417號卷第36-39 頁、第43頁），
    嗣經臺北縣板橋地政事務所函矚本院轉知異議人，除前已繳
    納之測量費10,550元外，尚須補繳12,000元等情，亦有臺北
    縣板橋地政事務所97年10月7 日北縣板地測字第0970015476
    號函在卷為憑（見同上卷第40頁），而觀其說明欄第2 項所
    載：「…請告知原告至本所補繳規費，或於文到5 年內持身
    分證、印章、規費收據及委託書等至本所辦理退費（原繳規
    費10,550元扣除勞務支出600 元，准予退還9,950 元），逾
    期所繳規費不予退還」等文字，顯見該所函文意旨應係異議
    人應當再行補繳規費12,000元，若其認無測量之必要，得持
    其身分證、印章、規費收據及委託書辦理退費，惟須扣除勞
    務支出600 元，准予退還9,950 元。況異議人就複丈費及建
    物測量費之聲請，業已出具收據4 紙為證（見本院98年度司
    聲字第656 號卷第8-9 頁），並經本院查核屬實。從而，異
    議意旨指摘原裁定此部分不當，聲明廢棄，為有理由，爰裁
    定如主文第2 項所示。
四、依民事訴訟法第240條之4第3項，裁定如主文。
中    華    民    國    98    年    7    月     31    日
                  民事第二庭   法  官  吳振富
以上正本證明與原本無異。
如對本裁定抗告，應於收受裁定正本送達後10日內向本院提出抗
告狀，並繳納抗告裁判費新臺幣1,000元。
中    華    民    國    98    年    7    月     31    日
                               書記官  李宏明


司法院資訊處製作；財團法人民間司法改革基金會備份。
